臺灣高等法院高雄分院刑事判決　　　　 93年度上訴字第679號
上　訴　人
即　被　告　丙○○
選任辯護人　朱育男律師
上列上訴人因偽造文書等案件，不服臺灣高雄地方法院92年度訴
字第2609號中華民國93年5 月27日第一審通常程序判決（起訴
案號：臺灣高雄地方法院檢察署91年度偵字第9173號），提起上
訴，本院判決如下：
    主  文
原判決撤銷。
丙○○行使偽造公文書，足以生損害於公眾及他人，處有期徒刑
壹年貳月。偽造之「丁○○」印章壹顆及附表二編號一、二、三
所示偽造之印文，均沒收。
    事  實
一、丙○○係高雄市○○○路427 號同盟車行之負責人，從事中
    古車買賣業務，明知真實姓名年籍不詳自稱「丁○○」之成
    年男子，實非車牌號碼A9-8881 號自小客車真正車主丁○○
    本人，該名自稱「丁○○」之人前來兜售懸掛車牌號碼A9-8
    881 號如附表1 編號1 所示之自用小客車（該車原車牌號碼
    YZ-3268 ，原車身號碼A32SP003123 ，原引擎號碼VQ000000
    00A）， 係他人失竊之贓物（該車係至正法律事務所於如附
    表1 編號1 所載時間、地點失竊），且以肉眼即可辨識車身
    號碼出於偽造（遭偽造為真正車主丁○○所有車牌號碼A9-8
    881 號自小客車之車身號碼A32SP002563）， 丙○○因知悉
    甲○○有意購買中古車，為圖轉售圖利，竟於民國89 年3月
    29日下午3 時許，在其經營之同盟車行，以新臺幣（下同）
    62萬3000元之低價故買上開贓車後，復於同日在高雄市○○
    區○○路106 號甲○○經營之「通發輪胎行」，以63 萬 元
    之價格售予不知情之甲○○。丙○○為順利辦理贓車移轉登
    記予甲○○，明知自稱「丁○○」之人因無該贓車之行車執
    照，該自稱「丁○○」之人已於89年3 月29日上午10時37分
    許、同日上午11時13分許，分別持偽造之丁○○國民
    、汽車保險證，向交通部公路總局高雄區監理所（下稱高雄
    區監理所）申請辦理補發車牌號碼A9 -8881號自用小客車行
    照各一次，且已於同日自高雄區監理所不知情之承辦人員處
    取得補發車牌號碼A9-8881 號之行車執照1 枚，丙○○仍收
    受該自稱「丁○○」之人所交付之補發行車執照1 枚，丙○○並於同年月30日上午，明知自稱「丁○○」之人所交付之
    丁○○國民
    隆汽車製造股份有限公司（下稱裕隆公司）電子計算機開立
    專用汽車出廠與貨物稅完稅照證、附表2 編號第2 號所示汽
    車新領牌照登記書均係出於偽造真正車主丁○○所有A9-888
    1 號自小客車之車籍資料，仍基於行使偽造準私文書、行使
    偽造特種文書、行使偽造公文書、行使偽造私文書、使公務
    員登載不實及行使使公務員登載不實文書之犯意，收受上開
    文件，再於不詳時地利用不知情之刻印業者偽刻「丁○○」
    之印章1 枚，蓋用在附表2 編號第3 號所示汽車過戶登記書
    上，偽造丁○○欲將車牌號碼A9-8881 號汽過戶登記予甲○○之意思表示，再於同年月30日上午9 時31分，利用不知情
    之第三人持前開補發之行車執照及偽造之「丁○○」
    、保險證、附表2 編號第1 號所示公文書、附表2 編號第2
    、3 號所示私文書，向高雄市監理處代辦懸掛車牌號碼A9-8
    881 號之上開贓車過戶予甲○○之手續而予以行使，使不知
    情之監理機關公務員將上開不實過戶事項登載於其職務上掌
    管之車籍登記簿，並核發內容登載不實之車主甲○○之行車
    執照，足以生損害於甲○○、真正車主丁○○、至正法律事
    務所、裕隆公司及公路監理機關對汽車車籍資料、戶政機關
    對於戶政資料管理、保險公司對於保險客戶資料管理正確性
    。丙○○於取得監理機關核發內容登載不實之車主甲○○之
    行車執照後，將上開偽造車身號碼之贓車及內容登載不實之
    行車執照交予甲○○而行使之，足以生損害於甲○○、真正
    車主丁○○、至正法律事務所及公路監理機關對汽車車籍資
    料管理之正確性。嗣後因真正車主丁○○於89年間發覺未接
    獲牌照稅、燃料稅之課稅通知，經向監理機關查詢且向臺中
    縣警察局刑警隊報案，始查獲上情，而甲○○購得贓車後，
    時有接獲同車牌號碼之道路交通違規罰單，遂於89年6 月5
    日在嘉義區監理所重領車牌號碼3k -0653號，並於警方查獲
    上情後，復換領車牌號碼8R-6187 號。
二、案經臺中縣警察局報請臺灣高雄地方法院檢察署檢察官偵查
    起訴。
    理  由
一、訊據被告丙○○矢口否認上開犯行，辯稱：我與周桐宏共同
    經營同盟車行中古車輛買賣，實際買賣業務由周桐宏負責，
    經營期間僅約1 年，自稱「丁○○」之人前來出售車輛時，
    因周桐宏認車輛太新，車價太高而未買受，但因甲○○是我
    的朋友，以前聊天時曾談及其有意購買中古車，自稱「丁○○」之人交車時，因我從未接觸過此車型之二手車，故未發
    現車身同時出現2 組不同號碼，我只辨識車身上有1 組號碼
    與行照、車籍資料上所載相同，況且我參考汽車雜誌記載此
    車型中古車車價認為相當，我才介紹甲○○向自稱「丁○○
    」之人購買，經甲○○試車後覺得滿意，決定以63萬元向自
    稱「丁○○」之人購買，但因甲○○不識字，甲○○授權我
    買下該車，所以我才在買賣契約書上簽名，我僅賺取7000元
    介紹費，我不知是贓車，自稱「丁○○」之人授權我刻「丁○○」之印章並辦理過戶手續，我不知車身號碼有遭偽造，
    更不知自稱「丁○○」之人交付之丁○○國民
    保險證及附表編號第1 、2 號所示文書均係偽造，我於89年
    3 月30日委託代辦員至高雄市監理處辦理過戶手續，一切均
    按照正常程序辦理過戶，監理機關承辦人員亦未查覺車籍資
    料是偽造，我更不可能發覺是贓車等語。
二、經查：
  (一)附表1 編號1 所示之自用小客車，係被害人至正法律事務所
    所有，於附表編號1 所示時、地遭竊等情，業據被害人即至
    正法律事務所負責人乙○○於警詢中陳述明確（見警卷第48
    頁），並有報案證明單、贓物認領保管單、車輛竊盜失竊資
    料認可資料表、車籍作業系統查詢認可資料（同上警卷第16
    、25、28、29頁）；而附表1 編號1 所示之自用小客車失竊
    後，遭人懸掛車牌號碼A9-8881 號並偽造車身號碼A32SP002
    563 號，使之與真正車主丁○○所有如附表1 編號2 所示車
    牌號碼、車身號碼相符等情，此有遭偽造之車身號碼照片18
    幀（見警卷第89頁至第97頁）、裕隆公司91年2 月5 日裕服
    字第910012號、91年11月8 日裕服字第910104號簡便行文表
    各1 紙附卷可憑（見警卷第15頁、第44頁）。又上開遭偽造
    車身號碼及改懸掛車牌號碼A9-8881 號之贓車於89年3 月30
    日由原車主丁○○過戶予甲○○，另於89年3 月29日補發行
    照等情，有高雄市監理站91年6 月28日高市監2 字第091000
    8937號函附汽車過戶登記書1 份附卷可佐（見偵查卷第76、
    77頁）。
  (二)被告係同盟車行負責人，該車行係從事中古汽車買賣業務，
    被告以62萬3000元向自稱「丁○○」之人購買如附表1 編號
    1 所示贓車，再以63萬元出售予不知情之買受人甲○○車等
    情，業據證人周桐宏於偵訊中結證：同盟車行是丙○○所開
    人均分等語綦詳（偵查卷第220 頁反面），證人甲○○於原
    審亦到庭結證：我曾向丙○○提及請他幫我留意中古車，後
    來他告訴我有一輛中古車價金約在65萬元至68萬元之間，我
    出價63萬元後，叫他牽車過來讓我試車，我覺得滿意，才向
    丙○○買車，當天先付訂金10萬元給丙○○，並於隔日辦妥
    過戶時再交付53萬元給丙○○，我不知道丙○○與自稱「丁○○」之人簽訂車輛買賣契約書之事等語明確（見原審卷第
    51至57頁），並有附表1 編號1 所示之自用小客車之汽車新
    領牌照登記書及買賣契約書影本各1 紙、車輛照片10張在卷
    足按（見警卷第16頁、第24頁、第25頁、第28頁、第29頁、
    第89頁至97頁），足證本件應係被告向自稱「丁○○」之人
    購入上開贓車，甲○○再向被告購買該車無誤，且該購車流
    程核與一般中古車買賣之過程相符。準此，被告辯稱：我是
    介紹甲○○向自稱「丁○○」之人購買中古車，我不是出售
    中古車給甲○○，因甲○○不識字，乃授權我向自稱「丁○○」之人買車，我才在車輛買賣契約書上簽名云云，核與一
    般中古車買賣之情形不符，不足採信。
  (三)被告既經營中古汽車買賣業務，理應具備銷售中古汽車之專
    業常識，於從事中古車買賣交易時，尤其對於從未有交易往
    來之出售者，最應嚴加防範者為避免買受來路不明之贓物，
    故於收購中古車時，對於車輛上是否存有經他人變造、偽造
    引擎號碼或車身號碼之跡象，必當特別注意、詳加辨識，且
    應核對出售者提供之汽車新領牌照登記書、汽車出廠與貨物
    稅完稅照證證件資料與車身之車型、款式、顏色、引擎號碼
    、車身號碼是否相符，及考量買受價格是否有顯然低於市價
    等異常情形，以免涉及刑責及民事損害賠償責任。然查，被
    告向自稱「丁○○」之人購買如附表1 編號1 所示之失竊車
    身引擎位置除留有原車身號碼A32SP003123 外（此為失竊贓
    車原有之車身號碼），在另留有1 組車身號碼A32SP002563
    （此為偽造之車身號碼），一般人以肉眼觀察，即可明顯在
    其引擎部位辨識其上有2 組不同之車身號碼，此有該車照片
    3 紙在卷可查（警卷第96頁）及原審法院勘驗筆錄1 份在卷
    可參（原審法院93年4 月2 日審判筆錄）。而被告於警詢中
    陳明：我不認識自稱「丁○○」之人，第1 次收受自稱「丁○○」之人出售之中古車等語（見警卷第3 頁第2 行），則
    被告對於首次交易之對象，理應更會詳加注意買受之中古車
    有無異常之情狀，然被告竟無視該車引擎位置上竟同時存有
    兩組迥異之車身號碼，仍不予究明而買受之，並隨即轉售予
    證人甲○○，顯與常情有違。被告辯稱其不知系爭車輛為贓
    物，亦不知新車車身應有幾組號碼，且未發現失竊之贓車同
    時出現2 組車身號碼，僅以其上有1 組號碼與自稱「丁○○
    」之人出示之行照、車籍資料所載相同，即認為非贓車云云
    ，非但與社會事理常情不符，且與從事專業中古車買賣之人
    應有之作法相悖，被告此部分所辯，不足採信。
  (四)附表1 編號1 所示失竊之贓車係於87年2 月出廠，當時該型
    式新車售價為115 萬3000元，此有裕隆公司91年8 月21日裕
    服字第910056號簡便行文表1 紙附卷可參（見偵查卷宗第
    125 頁），該車出廠距89年3 月27日失竊時，已使用2 年2
    月，行駛20,000公里等情，業據證人甲○○證述明確（參見
    原審93年3 月10日審判筆錄第16頁），又該車失竊前均有定
    期進行車輛維修保養，顯示車況良好等情，亦有昆田汽車修
    理廠交修單影本2 紙在卷足考（見偵查卷宗第131 頁、第
    132 頁），又系爭車款之車輛至89年3 月間，其時值約為67
    萬元，亦有中華民國汽車商業同業公會全國聯合會93年8 月
    12日全聯獅字第192 號函附卷可稽（見本院卷第50-1頁），
    而被告係以62萬3000元之低價向自稱「丁○○」之人購入贓
    車，業據其陳明，被告顯係以低於時價之價格購入該車，足
    徵其於買受該車時具有贓物之認識至明。被告雖以：與失竊
    贓車同型之新車，於
    之中古車售價為62萬元，而失竊之贓車係於
    ，距出售予甲○○時（即89年3 月間）亦為2 年，故被告出
    售予甲○○之價格，相當於中古車市價，並無過低之情狀云
    云，並提出
    份為證，然被告提出之鑑價雜誌係91年間出版之雜誌，該雜
    誌係以91年間為準，雖記載使用2 年中古車價為62萬元，惟
    無法直接證明本件失竊贓車於87年出廠後使用2 年，即89年
    間之中古車價若干，況新車及中古車價每年均有異動，尤其
    中古車價應視該車輛之行駛公里數、車況及平日保養狀況等
    情狀為綜合評價，尚難僅憑未具公信力之坊間汽車雜誌即為
    有利於被告之認定，被告所辯，尚不足採信。
  (五)被告明知自稱「丁○○」之人並無行車執照，自稱「丁○○
    」之人於89年3 月29日向高雄區監理所辦理汽車行照2 次，
    並獲補發行照1 枚等情，業據被告供明，並經證人丁○○於
    原審到庭結證稱：我所有車及前後兩面車牌均未曾遺失，該
    車籍資料均由我自己保管，未曾交予他人保管，我並未賣車
    予甲○○，警卷偽造新領牌照登記書上之丁○○印文亦非我
    所有之印章加蓋，且我的國民
    ，未曾遺失，汽車保險證亦未遺失等語（見原審卷二第47至
    49 頁）； 而證人丁○○確曾於76年2 月12日換發國民身分
    證，嗣後並無補發
    所93 年10 月13日中縣潭戶字第0930004089號函在卷可憑（
    見本院卷第81頁）。又證人即高雄區監理所職員陳信琮於原
    審到庭證稱：車主申請補發行照只要提出
    期間內之保險卡、印章，即可辦理補發行照，車牌號碼A9-8
    881 號車輛於89年3 月29日上午10時37分許辦理補發行照係
    我負責辦理，若車主未前來領取補發之行照，我於下班時辦
    理結帳時，為使帳目及辦理行照數目相符，會就未前來領取
    補發行照者，取消該申請補發行照紀錄等語（見原審卷二第
    68頁），另證人即高雄區監理所職員李智宗到庭結證證稱：
    我任職高雄區監理所負責窗口工作及檢驗車輛，89年3 月間
    負責汽車異動審核，包括繳銷、註銷、過戶、變更地址、補
    發行照，若車主申報行照遺失辦理補發，實際有無遺失我無
    法知道，且申請補發行照僅須提出車主之國民
    有效期間內之汽車保險證，無需提出新領汽車牌照書及完稅
    證明即可辦理，本件於89年3 月29日上午11時13分20秒申請
    補發車牌號碼A9-888 1號行車執照由我承辦，我有在汽車車
    輛異動申請書（指偵查卷第86頁）記載「中縣87年7 月16日
    補、Ｚ000000000000 」等字樣，該文字係代表我已實際核對
    申請補發行照者之國民
    時補發及保險證號碼等語（見原審卷二第60、61、69頁），
    且證人即高雄區監理所職員呂曜任亦於原審證稱：我於89年
    間3月 份在高雄區監理所擔任辦理新車過戶、車輛異動之職
    務，我從電腦歷史檔案中得悉車牌號碼A9- 8881號車輛有辦
    理兩次補行照，我經由窗口人員之通知，將其中1 次補照紀
    錄取消等語（見原審卷二第65、66頁），經核與交通部公路
    總局高雄區監理所91年7 月5 日（91）高監車字第9129499
    號函附之如附表1 編號2 所示車輛之車籍資料登記書影本1
    紙（參見偵查卷宗第86頁）、92年2 月21日高監車字第092
    0006797 號函（見偵查卷宗第234 頁）、證人丁○○提出之
    汽車新領牌照登記書、貨物稅完稅照證、臺中縣76年2 月12
    日換發之丁○○國民
    行照影本各1 紙相符（見警卷第20頁至第22頁），復有附表
    2 編號第1 、2 號所示文書在卷可參，而附表2 編號第1 、
    2 號所示文書確屬偽造，則有裕隆汽車製造股份有限公司三
    義工廠93年12月3 日裕（J）字 第93-00709號函及裕隆日產
    汽車股份有限公司93年12月17日裕零服字第930069號簡便行
    文表附卷可佐（見本院卷第83、88頁）。本院參酌證人丁○○、李智宗、呂曜任、陳信琮均與被告素無仇怨，應無甘冒
    刑事訴追之危險，故為虛偽不實證述之必要，渠等證詞與事
    實相符，應堪採信。依證人丁○○、陳信琮、李智宗、呂曜
    任等人前開證詞可知，證人丁○○之印章、國民
    制汽車責任保險證均未曾遺失，亦未交予他人保管使用，且
    其國民
    29日至高雄區監理所辦理補發A9-8881 號自小客車行照之人
    所持之丁○○
    稱「丁○○」之人前往補辦行照所持臺中縣87年7 月16日補
    發丁○○國民
    被告既明知自稱「丁○○」之人出售之車輛在引擎部位明顯
    有2 組車身號碼，復以低於正常時值之價格收購，且知悉自
    稱「丁○○」之人於同日先後2 次在高雄區監理所辦理補發
    行車執照等異狀，在在與正常收購中古車之常情相違，被告
    有贓物之認識，益徵明確，故被告當知自稱「丁○○」之人
    交付之高雄區監理所補發之行車執照係以上開方式取得，及
    自稱「丁○○」之人所交付之附表2 編號1 、2 號之裕隆公
    司電子計算機開立專用汽車出廠與貨物稅完稅照證、自用小
    客車之汽車新領牌照登記書及丁○○
    係屬虛偽不實證件，被告為順利辦理過戶予證人甲○○，仍
    予收受，並偽刻「丁○○」之印章1 枚及偽造附表2 編號第
    3 號所示文書後，再委由不知情之第三人於89年3 月30日持
    上開文書向高雄市監理處辦理過戶手續之事實，堪以認定。
  (六)被告辯稱：我介紹買賣此輛中古車予甲○○僅獲利7000元，
    況甲○○與我是10年之好友，若我明知所賣予甲○○之車為
    贓車，事後被發現是贓車，必將遭甲○○請求賠償，顯見我
    對於該中古車並無贓車之認識，我不知自稱「丁○○」之人
    出示之附表2 編號第1 、2 號汽車出廠與貨物稅完稅照證、
    汽車新領牌照登記書為偽造之文件云云，並提出92年8 月25
    日與證人甲○○達成民事和解之和解書1 紙為憑，惟被告所
    辯其介紹中古車買賣獲利多寡及其與證人甲○○之間之情誼
    如何，與被告是否有為本案犯行無必然關連性，且被告事後
    與證人甲○○所為之民事和解，僅能證明被告與證人甲○○
    二人間，就證人甲○○買受贓車一事達成民事損害賠償和解
    ，尚難逕以此為有利於被告之認定。
  (七)被告另辯以：過戶後，甲○○辦理繳銷牌照時，曾在嘉義監
    理站驗車，該監理站負責驗車之承辦人員以其專業知識並無
    發現該車引擎號碼有偽造之情形，可以證明我不知道該車是
    贓車云云。惟系爭車輛過戶登記予甲○○所有後，甲○○駕
    駛該車至嘉義監理站驗車時，該監理站承辦人員於驗車時是
    否因疏失或故意包庇不法，致未查出該車有偽造車身號碼之
    情事，則屬該監理站承辦人應負擔行政或刑事責任之問題，
    核與認定被告犯行無必然之關係，被告所辯前揭情詞，尚難
    作為認定其無本件犯行之有利事證。
  (八)上開書證及被害人、證人等於警詢及檢察官偵查中之陳述，
    被告就該陳述之證據能力，未於言詞辯論終結前聲明異議，
    依刑事訴訟法第159 條之5 第1 項、第2 項規定，視為同意
    作為證據，且本院審酌該言詞陳述作成時並無不法之情事，
    認為適當，自得採為認定本案之證據。
  (九)綜上各情，被告明知上開車輛係贓車仍向自稱「丁○○」之
    人故買，且明知自稱「丁○○」之人所交付之臺中縣87年7
    月16日補發丁○○國民
    1 、2 號所示裕隆公司電子計算機開立專用汽車出廠與貨物
    稅完稅照證、自用小客車汽車新領牌照登記書均係偽造之證
    件，仍予收受，並偽造「丁○○」之印章1 枚及附表2 編號
    第3 號所示汽車過戶登記書，再持上開證件委由不知情之第
    三人向高雄市監理處行使，順利辦妥過戶予證人甲○○，再
    將偽造車身號碼之贓車及高雄市監理處所核發登載不實車主
    為甲○○之行車執照交予甲○○而行使之等事實，應屬真實
    。被告前揭所辯，均係卸責之詞，無可採信。本件事證明確
    ，被告犯行洵堪認定。
三、按在紙上或物品上之文字、符號、圖畫、照像，依習慣或特
    約，足以為表示其用意之證明者，關於本章及本章以外各罪
    ，以文書論；刑法第220 條第1 項定有明文；本件贓車上偽
    造之車身號碼足以為該車之識別，應屬準私文書。國民身分
    證屬於
    用汽車出廠與貨物稅完稅照證係乃表示業經繳納貨物稅之證
    明，雖證書內容由產製廠商制作，但其上印有臺灣省財政廳
    77年7 月12日臺財稅第000000 000 號 核准裕隆公司電子計
    算機開立請求出廠與貨物稅完稅照證，即係依貨物稅條例第
    21條規定以此憑證替代完稅貨物照證，用以證明已向主管稽
    徵機關即臺灣省稅務局領用貨物稅證照，自屬公文書（參照
    最高法院83年度臺上字第6716號判決）；汽車新領牌照登記
    書及汽車過戶登記書，係由車主填具汽車資料並簽章後，申
    請主管監理機關核發汽車牌照及辦理過戶登記，其名雖為登
    記書，實為申請書，具有私文書之性質；強制汽車責任保險
    證係汽車所有人投保，保險公司出具車主有投保強制汽車責
    任保險之證明，亦具私文書之性質。被告明知自稱「丁○○
    」之人出售之自小客車係來路不明之贓物竟予故買，復明知
    自稱「丁○○」之人交付之丁○○國民
    任保險證、汽車新領牌照登記書、裕隆公司電子計算機開立
    專用汽車出廠與貨物稅完稅照證係偽造之文書，仍予以收受
    ，並偽造「丁○○」之印章1 枚及「丁○○」名義之汽車過
    登記書後，委託不知情之第三人持向公路監理單位申請辦理
    車輛過戶而行使之，足以生損害於甲○○、真正車主丁○○
    、至正法律事務所、裕隆公司及公路監理機關對汽車車籍資
    料、戶政機關對於戶政資料管理、保險公司對於保險客戶資
    料管理正確性；又被告使監理機關不知情之承辦人員將不實
    之過戶事項登載於職務上掌管之登記簿及甲○○行車執照之
    公文書，再將上開偽造車身號碼之贓車及內容登載不實之行
    車執照交予甲○○而行使之，足以生損害於公路監理機關對
    汽車車籍資料管理之正確性、甲○○及真正車主丁○○、至
    正法律事務所。核被告所為，係犯刑法第216 條、第220 條
    第1 項、第210 條、第211 條、第212 條、第214 條之行使
    偽造準私文書罪（交付偽造車身號碼之贓車）、行使偽造特
    種文書罪（丁○○
    電子計算機開立專用汽車出廠與貨物稅完稅照證）、行使偽
    造私文書罪（強制汽車責任保險證、汽車新領牌照登記、汽
    車過戶登記書）、使公務員登載不實文書罪（車籍登記簿）
    、行使使公務員登載不實文書罪（甲○○行車執照）及同法
    第349 條第2 項故買贓物罪。又被告前開故買贓物部分，公
    訴意旨認為被告應依刑法第349 條第1 項收受贓物罪處斷，
    尚有未合，惟起訴基本社會事實相同，本院自得予以審理並
    依法變更起訴法條。被告偽造「丁○○」印章之行為係偽造
    附表2 編號第3 號私文書之部分行為，被告偽造附表2 編號
    第3 號私文書之行為應為行使偽造私文書行為所吸收，均不
    另論罪。被告以一行為同時行使偽造之丁○○
    公司電子計算機開立專用汽車出廠與貨物稅完稅照證、強制
    汽車責任保險證、汽車新領牌照登記、汽車過戶登記書，所
    犯行使偽造特種文書罪、行使偽造公文書罪、行使偽造私文
    書罪三罪間，係一行為觸犯數罪名之想像競合犯，應從一重
    之行使偽造公文書罪處斷，而與所犯行使偽造準私文書罪（
    交付偽造車身號碼之贓車）、使公務員登載不實文書罪（車
    照）及故買贓物罪間，有方法結果之牽連關係，應從一重之
    行使偽造公文書罪論處。被告利用不知情之刻印業者偽造「
    丁○○」之印章及利用不知情之第三人持偽造之丁○○國民
    用汽車出廠與貨物稅完稅照證、汽車新領牌照登記書、汽車
    過戶登記書，向公路監理單位申請辦理車輛過戶，而使監理
    機關不知情之承辦人員將上開不實事項登載於其職務上掌管
    之登記簿及填製不實之甲○○行車執照，係間接正犯。被告
    使公務員登載不實之車籍登記簿、行使偽造之丁○○
    、行使偽造之汽車保險證、行使偽造之汽車過戶登記書、行
    使偽造之裕隆公司電子計算機開立專用汽車出廠與貨物稅完
    稅照證、行使登載不實之甲○○行車執照、行使偽造車身號
    碼之贓車等犯行，雖未經公訴人起訴，惟此部分與公訴人起
    訴之行使偽造汽車新領牌照登記書犯行，有牽連犯之裁判上
    一罪關係，本院自得併予審判。
四、被告犯罪事證明確，原審法院予以論罪科刑，固非無見。惟
    查：(一)原判決漏未認定被告偽造丁○○之印章1 枚及行使附
    表2 編號第3 號所示偽造之汽車過戶登記書之犯行，且未論
    斷此部分犯行之罪名及與他罪之關係，自有未合。(二)原判決
    就被告行使偽造車身號碼之贓車之犯行，未予論罪及說明與
    他罪之關係，亦有疏漏。(三)被告一行為同時行使偽造之丁○○
    完稅照證、強制汽車責任保險證、汽車新領牌照登記、汽車
    過戶登記書，所犯行使偽造特種文書罪、行使偽造公文書罪
    、行使偽造私文書罪三罪間，原判決未論以想像競合犯，顯
    有違誤。被告上訴意旨否認犯行，雖無理由，惟原判決既有
    上開可議之處，自應由本院撤銷改判。爰審酌被告從事中古
    車買賣，竟為貪圖小利，甘願淪為竊賊銷贓之管道，助長竊
    盜犯行，危害社會治安及民眾之財產安全，雖其所得僅7000
    元，惟其銷贓之行為對社會造成之損害遠大於其所得之不法
    利益，犯罪情節非輕，犯後又否認犯行，未見悔意，態度欠
    佳等一切情狀，量處如主文第2 項所示之刑，以示儆懲。
五、附表2 編號1 所示偽造之裕隆汽車製造股份有限公司電子計
    算機開立專用汽車出廠與貨物稅完稅照證（中區國稅貨照苗
    字第414706號）其上偽造之「裕隆汽車製造股份有限公司三
    義工廠繳納貨物稅專用章」、「董事長吳舜文繳納貨物稅專
    用章」、「羅鍇」、「裕隆汽車製造股份有限公司三義工廠
    苗栗縣貨物稅廠商出廠章戳」、「臺中區監理所審核合格章
    」之印文各1 枚；如附表2 編號2 所示偽造之車牌號碼為A9
    -8881 號自用小客車汽車新領牌照登記書（號碼：00000 00
    ）其上車主姓名簽章欄偽造之「丁○○」、經辦機關欄偽造
    之「臺中區監理所87年3 月6 日審驗合格」、檢驗單位欄偽
    造之「交通部委託裕隆汽車公司代辦申請牌照檢驗章」、檢
    驗員欄偽造之「檢驗員鍾迺誠」印文各1 枚；附表2 編號第
    3 號汽車過戶登記書上原車主名稱欄偽造之「丁○○」印文
    1 枚；偽造之「丁○○」印章1 顆（末扣案）；均應依刑法
    第219 條規定，宣告沒收。至於上揭印文（附表2 編號第3
    號除外）並無直接證據足資證明係經由偽造之印章所蓋印，
    爰不予宣告沒收印章。又如附表1 編號第1 號所示偽造之車
    身號碼、附表2 所示編號第1 、2 號所示偽造之汽車新領牌
    照登記書、裕隆公司電子計算機開立專用汽車出廠與貨物稅
    完稅照證，業經被告交予甲○○，已為甲○○所有，另附表
    2 編號第3 號偽造之汽車過戶登記已交付高雄市監理處、偽
    造之丁○○國民
    案，且無證據證明為被告所有，均不另為沒收之諭知。
六、按檢察官於第一審辯論終結前，發見有應不起訴或以不起訴
    為適當之情形者，得撤回起訴。撤回起訴，應提出撤回書敘
    述理由，刑事訴訟法第269條定有明文，是檢察官撤回起訴
    之程式應提出撤回書且敘述理由，方屬合法。雖檢察官於原
    審法院審理中，就被告偽造如附表2 編號2 所示車輛之汽車
    新領牌照登記書，並於89年3 月29日10時37分許，持以向交
    通部公路總局高雄區監理所申請補發行照得手，認其所為另
    涉犯刑法第212 條、第210 條、第216 條之罪嫌等語部分，
    以言詞撤回該部分之起訴（參見原審92年度訴字第1591 號
    卷宗92年9 月16日準備程序筆錄），然參酌前揭說明，不生
    撤回效力，本院仍應予以審究。
七、附表1 編號1 自小客車失竊之竊盜行為，附表2 編號1 、2
    所示偽造裕隆汽車出廠證完稅證明、汽車新領牌照登記書之
    行為，附表1 編號1 自小客車偽造車身號碼之行為，及偽造
    「丁○○」
    證明被告有何行為分擔或犯意聯絡，應認上開竊盜及偽造行
    為均與被告無涉，而係自稱「丁○○」之人先行取得該偽造
    車身號碼之贓車及辦理汽車過戶所需之偽造文件後，交予被
    告，被告基於轉售圖利之目的而故買贓車並取得自稱「丁○○」之人所交付之上開偽造之文件後，再向監理機關辦理過
    戶予甲○○。因此，公訴人認被告偽造附表2 編號第2 號所
    示汽車新領牌照登記書云云，尚嫌無據，惟公訴人認被告此
    部分犯行與前開論罪科刑部分有裁判上一罪關係，依審判不
    可分原則，本院無庸另為無罪之諭知，附此說明。
據上論斷，應依刑事訴訟法第369條第1項前段、第364條、第299
條第1 項前段、第300 條，刑法第210 條、第211 條、第212 條
、第214 條、第216 條、第220 條第1 項、第349 條第2 項、第
55條、第219 條，罰金罰鍰提高標準條例第1 條前段，判決如主
文。
本案經檢察官陳國全到庭執行職務。
中　　華　　民　　國　　94　　年　　1 　　月　　20　　日
                  刑事第六庭審判長法　官  王憲義
                                  法　官  張盛喜
                                  法　官  范惠瑩
以上正本證明與原本無異。
如不服本判決應於收受本判決後10日內向本院提出上訴書狀，其
未敘述上訴理由者，並得於提起上訴後10日內向本院補提理由書
狀（均須按他造當事人之人數附繕本）「切勿逕送上級法院」。
　　　　　　　　　　　　　　　　　書記官  魏文常
中　　華　　民　　國　　94　　年　　1 　　月　　21　　日
附錄本判決論罪科刑法條：
刑法第210條
  偽造、變造私文書，足以生損害於公眾或他人者，處5 年以下
  有期徒刑。
刑法第211條
  偽造、變造公文書，足以生損害於公眾或他人者，處1 年以上
  7 年以下有期徒刑。
刑法第214 條 (使公務員登載不實罪)
  明知為不實之事項，而使公務員登載於職務上所掌之公文書，
  足以生損害於公眾或他人者，處3年以下有期徒刑、拘役或500
  元以下罰金。
刑法第212 條 (偽造變造特種文書罪)
  偽造、變造護照、旅券、免許證、特許證及關於品行、能力服
  務或其他相類之證書、介紹書，足以生損害於公眾或他人者，
  處1 年以下有期徒刑、拘役或300 元以下罰金。
刑法第220條第1項
  在紙上或物品上之文字、符號、圖畫、照像，依習慣或特約，
  足以為表示其用意之證明者，關於本章及本章以外各罪，以文
  書論。
刑法第216 條 (行使偽造變造或登載不實之文書罪)
  行使第210 條至第215 五條之文書者，依偽造、變造文書或登
  載不實事項或使登載不實事項之規定處斷。
附表一：（時間：民國；金額單位:新臺幣）
┌──┬────┬────────────┬───────┬────┬───────┬───┐
│編號│車牌號碼│   車身號碼、引擎號碼   │偽造後車身號碼│所有權人│失竊時間、地點│備  註│
├──┼────┼────────────┼───────┼────┼───────┼───┤
│一  │YZ-3268 │A32SP003123、VQ00000000A│遭竊後經人偽造│乙○○（│89年3 月27日高│      │
│    │        │                        │車身號碼為A32S│公路監理│雄縣鳳山市誠德│      │
│    │        │                        │P002563       │單位登記│街18號前      │      │
│    │        │                        │              │：至正法│              │      │
│    │        │                        │              │律事務所│              │      │
│    │        │                        │              │）      │              │      │
├──┼────┼────────────┼───────┼────┼───────┼───┤
│二  │A9-8881 │A32SP002563、VQ00000000A│無            │丁○○  │無            │未失竊│
│    │        │                        │              │        │              │，僅車│
│    │        │                        │              │        │              │籍遭盜│
│    │        │                        │              │        │              │用。  │
└──┴────┴────────────┴───────┴────┴───────┴───┘
附表二：
┌──┬───────────────┬─────────────────────┬────┐
│編號│項       目       名      稱  │  內                                  容  │備    註│
├──┼───────────────┼─────────────────────┼────┤
│一  │偽造裕隆汽車製造股份有限公司電│其上偽造之「裕隆汽車製造股份有限公司三義工│參見警卷│
│    │子計算機開立專用汽車出廠與貨物│廠繳納貨物稅專用章」、「董事長吳舜文繳納貨│第11頁  │
│    │稅完稅照證（中區國稅貨照苗字第│物稅專用章」、「羅鍇」、「裕隆汽車製造股份│        │
│    │414706號）。                  │有限公司三義工廠苗栗縣貨物稅廠商出廠章戳」│        │
│    │                              │、「臺中區監理所審核合格章」印文各壹枚。  │        │
├──┼───────────────┼─────────────────────┼────┤
│二  │偽造車牌號碼為A9-8881 號自用小│其上車主姓名簽章欄偽造之「丁○○」、經辦機│參見警卷│
│    │客車之汽車新領牌照登記書（號碼│關欄之偽造「臺中區監理所87年3 月6 日審驗合│第17頁  │
│    │：0000000）                   │格」、檢驗單位欄之「交通部委託裕隆汽車公司│        │
│    │                              │代辦申請牌照檢驗章」、檢驗員欄「檢驗員鍾迺│        │
│    │                              │誠」印文各壹枚。                          │        │
├──┼───────────────┼─────────────────────┼────┤
│三  │偽造汽車過戶登記書            │其上原車主名稱欄偽造之「丁○○」印文壹枚。│參見偵查│
│    │                              │                                          │卷第77頁│
└──┴───────────────┴─────────────────────┴────┘
